臺北高等行政法院判決
110年度訴字第1393號
111年4月21日辯論終結
原      告  NGUYEN DUC HOI（阮德會）


被      告  勞動部                                 
代  表  人  許銘春            
訴訟代理人  劉秀真                                      
            呂怡慧            
上列當事人間就業服務法事件，原告不服行政院中華民國110年9
月22日院臺訴字第1100185976號訴願決定，提起行政訴訟，本院
判決如下：
    主  文
原告之訴駁回。
訴訟費用由原告負擔。
　　事實及理由
一、事實概要：
　　原告為越南籍人士，前經被告以民國108年6月26 日勞動發
    事字第1081717913號函核准訴外人宇梏工業股份有限公司(
    下稱宇梏公司)申請聘僱原告從事製造業工作，聘僱許可期
    間至111年8月31日止。嗣被告以原告非依雇主指派自行至訴
    外人陳國順位於臺中市○○區○○路0段000巷0弄00號之施工房
    屋從事清理垃圾工作，經臺中市政府據報指派所屬勞工局人
    員會同內政部移民署中區事務大隊臺中市專勤隊(下稱臺中
    市專勤隊)於109年12月26日9時35分至上址當場查獲原告及
    另一名越南籍移工 NGUYEN VAN NAM（下稱N君）正在從事清
    理垃圾工作，經臺中市政府以110年3月22日府授勞外字第11
    00003048號函附行政處分書以陳國順違反就業服務法第44條
    未經許可容留外國人原告及N君從事工作，裁處罰鍰新臺幣
    （下同）16萬元並副知被告後，被告乃依就業服務法第73條
    第2款及第74條第1項規定，以110年5月17日勞動發管字第11
    005077221號函(下稱原處分)廢止原告前開聘僱許可，並命
    原告應由宇梏公司於文到後14日內辦理手續出國，不得再於
    我國境內工作。原告不服，循序提起本件行政訴訟。
二、原告主張略以：
    原告係星期六放假到查獲地點找同鄉友人韋木嬌聊天吃飯，
    該處為韋木嬌及其配偶陳國順之住處，剛好該處正在裝潢修
    繕，原告想分租房間，所以幫忙將房內裝潢後的一些雜物搬
    到旁邊，並未協助清運垃圾，屋主亦未指示幫忙搬運及給付
    任何報酬。移民署執法人員沒有搜索票就公然侵入私人住宅
    ，違反程序正義違法辦案，所得之證據不得作為本案之證據
    ，應屬於無效之證據，並應追究執法人員之違法情事，且判
    決被告敗訴。又原告先前並無任何前科，被告並未詳查，不
    分案情輕重一律廢除原告之聘僱許可，對原告權益造成重大
    侵害。爰請求撤銷原處分及訴願決定，以保障原告工作權利
    及安全。
三、被告抗辯略以：
    本件係經臺中市政府勞工局會同臺中市專勤隊於109年12月2
    6日當場查獲原告非依雇主指派即自行至訴外人陳國順自宅
    處從事清運工作。且原告於臺中市政府勞工局談話紀錄已自
    承當時正在清運垃圾、是屋主太太請他及N君過去幫忙等語
    ；訴外人陳國順亦於臺中市專勤隊調查筆錄時自承請原告及
    N君至其住處幫忙清運垃圾等語。又縱原告、訴外人陳國順
    均表示原告沒有領薪水，難以認定彼此間是否存在聘僱關係
    ，然此並不影響原告有違法工作之認定，已構成就業服務法
    第73條第2款規定之廢止聘僱許可要件，被告依就業服務法
    第73條第2款及第74條第1項規定作成原處分，並無不合，原
    告所訴，核不足採，請求駁回原告之訴。　　
四、本院之判斷：
㈠、按就業服務法第42條：「為保障國民工作權，聘僱外國人工
    作，不得妨礙本國人之就業機會、勞動條件、國民經濟發展
    及社會安定。」第43條：「除本法另有規定外，外國人未經
    雇主申請許可，不得在中華民國境內工作。」第73 條第 2
    款：「雇主聘僱之外國人，有下列情事之一者，廢止其聘僱
    許可：……二、非依雇主指派即自行從事許可以外之工作。」
    第74 條第1項：「聘僱許可期間屆滿或經依前條規定廢止聘
    僱許可之外國人，除本法另有規定者外，應即令其出國，不
    得再於中華民國境內工作。」揆諸上開法律規定限制外國勞
    工從事許可以外之工作，旨在保護本國人之工作權，以免妨
    礙本國人之就業機會，為貫徹就業服務法第42條、第43條之
    立法目的及憲法第15條、第152條對人民工作權之保障及充
    分就業規定意旨，是凡外國人受聘僱在中華民國境內工作，
    皆應由雇主依相關規定申請許可，不因契約類型或是外國人
    是否受有報酬而有異，而上開規定所謂「工作」，應係指外
    國人提供勞務之行為，已涉入本國人就業市場之領域，影響
    本國人之就業機會與就業條件，即已合致，且應兼指有償性
    及無償性之勞務提供。前行政院勞工委員會（103年2月17日
    改制為勞動部）95年2月3日勞職外字第0950502128 號函釋
    以就業服務法對於外國人在我國工作係採許可制，所指工作
    ，並非以形式上之契約型態或報酬與否加以判斷，若外國人
    有勞務之提供或工作之事實，即令無償，亦屬工作等語，符
    合就業服務法之立法意旨，自可適用。
㈡、查原告為越南籍人士，前為訴外人宇梏公司申請經被告核准
    聘僱原告從事製造業工作，卻經臺中市政府據報指派所屬勞
    工局人員會同臺中市專勤隊於109年12月26日9時35分許，在
    陳國順之施工房屋內，當場查獲原告與N君正從事清理垃圾
    工作；經陳國順於同日接受調查時稱其住家進行修繕，只要
    有垃圾便請渠兩位外國人在星期六來幫忙清運，約來3 次，
    自上午8時至下午5時，有時只工作半天，沒有薪水，期約工
    作完畢後請至夜市吃牛排等語；原告與N君則均坦陳查獲當
    時正在清運垃圾，係屋主之越南籍配偶要求來幫忙，當日早
    上8時到場，上星期六是早上8時工作到中午等語，有勞動部
    勞動力發展署1955專線受理移工其他案件派案單等檢舉資料
    （見原處分卷第73-76頁）、臺中市政府勞工局外國人工作
    檢查紀錄表（見原處分卷第56頁）、現場照片（見可閱覽訴
    願卷第95-96頁、第103-109頁）、談話紀錄(見原處分卷第4
    7-52頁)及臺中市專勤隊調查筆錄影本(見原處分卷第44-46
    頁)等在卷可稽；又查訴外人陳國順經臺中市政府認定非法
    容留原告及N君從事工作，違反就業服務法第44 條規定，以
    110年3月22日府授勞外字第1100003048號函附行政處分書裁
    處罰鍰16萬元並副知被告後，被告乃依就業服務法第73條第
    2款及第74條第1項規定，以原處分廢止原告前開聘僱許可，
    並命原告應由宇梏公司於文到後14日內辦理手續出國，不得
    再於我國境內工作，經原告提起訴願遭駁回等情，有臺中市
    政府110年3月22日府授勞外字第1100003048號函附行政處分
    書（見原處分卷第34-36頁）、原處分（見本院卷第11-13頁
    ）、訴願決定書（見本院卷第23-28頁）在卷可稽，均為可
    確認之事實。
㈢、據上可知，原告確於上開時、地遭臺中市政府勞工局獲報派
    員會同臺中市專勤隊當場查獲有從事清理垃圾之事實，且由
    原告、N君及陳國順所述可知，原告與N君於渠等本次遭查獲
    前之週六假日亦有前往該處清運垃圾，時間亦為早上8時到
    場持續進行，足見陳國順確有因其房屋施工而需有人手幫忙
    清運垃圾，原告提供勞務為陳國順清運垃圾，顯已涉入本國
    人就業市場領域，損害本國人就業機會，已屬工作，其違章
    行為自屬明確。是以，縱使據渠等陳稱係出於朋友間無償幫
    忙，並不影響其屬工作行為之認定，業如前述，況原告平日
    受雇於宇梏公司從事製造業工作，卻不止一次於週六假日自
    早上8點即到場持續從事垃圾清運等勞力工作，已超乎一般
    朋友間好意施惠之互動往來，原告執詞辯解所為並非為陳國
    順工作云云，自無可採。又參照就業服務法第6條第1項、入
    出國及移民法第2條規定，臺中市政府為就業服務法之地方
    主管機關，內政部則為入出國及移民法主管機關，依據就業
    服務法第62條規定，主管機關、入出國管理機關自得派員至
    外國人工作之場所或可疑有外國人違法工作之場所實施檢查
    ，雇主、外國人等有關人員不得規避、妨礙或拒絕，是本件
    臺中市政府據報指派所屬勞工局人員會同臺中市專勤隊前往
    查獲現場實施檢查，尚無何違反程序情事，原告主張本案執
    法人員違反程序正義、取得證據應屬無效云云，洵有誤會。
    末稽之上開法規內容可知經被告認定外國人有違法工作之違
    章行為時即應廢止其聘僱許可，屬羈束處分，法規並未授予
    被告為其他處分之裁量權限甚明，原告主張被告並未考量其
    無前科及本件情節輕微等情即廢止其聘僱許可，違反比例原
    則云云，亦屬誤會。　
㈣、從而，原告確有非依雇主即宇梏公司指派即自行從事為陳國
    順工作之行為，已堪認定，被告依就業服務法第73條第2款
    及第74條第1項規定，廢止其聘僱許可，並命原告應由宇梏
    公司於文到後14日內辦理手續出國，不得再於我國境內工作
    ，並無違誤，訴願決定遞予維持，核無不合，原告訴請撤銷
    ，為無理由，應予駁回。
五、本件事證已臻明確，兩造其餘攻擊防禦方法及訴訟資料，經
    本院詳加審究，核與本件判決結果不生影響，爰不一一論駁
    ，併予敘明。
六、據上論結，本件原告之訴為無理由，爰依行政訴訟法第98條
    第1項前段，判決如主文。
中　　華　　民　　國　　111 　年　　5 　　月　　26　　日
                    臺北高等行政法院第五庭
                              審判長法  官　蘇嫊娟 
                                    法  官　劉正偉
                                    法  官　陳雪玉     
一、上為正本係照原本作成。
二、如不服本判決，應於送達後20日內，向本院提出上訴狀並表
    明上訴理由，如於本判決宣示後送達前提起上訴者，應於判
    決送達後20日內補提上訴理由書（須按他造人數附繕本）。
三、上訴時應委任律師為訴訟代理人，並提出委任書。（行政訴
    訟法第241條之1第1項前段）
四、但符合下列情形者，得例外不委任律師為訴訟代理人。（同
    條第1項但書、第2項）
得不委任律師為訴訟 代理人之情形 所  需  要  件 ㈠符合右列情形之一者，得不委任律師為訴訟代理人　 1.上訴人或其法定代理人具備律師資格或為教育部審定合格之大學或獨立學院公法學教授、副教授者。 2.稅務行政事件，上訴人或其法定代理人具備會計師資格者。 3.專利行政事件，上訴人或其法定代理人具備專利師資格或依法得為專利代理人者。 ㈡非律師具有右列情形之一，經最高行政法院認為適當者，亦得為上訴審訴訟代理人 1.上訴人之配偶、三親等內之血親、二親等內之姻親具備律師資格者。 2.稅務行政事件，具備會計師資格者。 3.專利行政事件，具備專利師資格或依法得為專利代理人者。 4.上訴人為公法人、中央或地方機關、公法上之非法人團體時，其所屬專任人員辦理法制、法務、訴願業務或與訴訟事件相關業務者。 是否符合㈠、㈡之情形，而得為強制律師代理之例外，上訴人應於提起上訴或委任時釋明之，並提出㈡所示關係之釋明文書影本及委任書。  
中　　華　　民　　國　　111 　年　　5 　　月　　26　　日
                                    書記官  王月伶